臺灣高等法院高雄分院民事判決　九十一年度訴易字第四四號
　　　原　　　告　甲○○
　　　被　　　告　乙○○
右當事人間因傷害案件，原告於刑事訴訟程序附帶提起民事訴訟，請求侵權行為損害
賠償事件，經本院刑事庭裁定移送，本院判決如左：
被告應給付原告新臺幣肆萬捌仟玖佰貳拾伍元，及自民國九十一年五月三十日起至清
償日止，按年息百分之五計算之利息。
原告其餘之訴駁回。
訴訟費用由被告負擔五分之一，餘由原告負擔。
一、原告主張：被告於民國九十年九月十四日晚上九時四十分許，在高雄縣大寮鄉○
　　○村○○路一四七號，無故毆打原告，使原告受有眼周圍瘀血腫痛、顳部瘀血、
　　右下眼眶撕裂、右眼球挫傷合併結膜下出血及眼瞼瘀腫之傷害。原告因此支出醫
　　藥費新台幣（下同）四千九百二十五元；醫治期間無法工作損失三萬元；及請求
　　精神慰藉金二十萬元；爰依侵權行為之法律關係，請求被告給付二十三萬四千九
　　百二十五元，及自起訴狀繕本送達翌日起至清償日止，按年息百分之五計算之法
　　定遲延利息等語。
二、被告則以：被告於右揭時地，與原告等人打麻將，而與原告之友盧如海發生衝突
　　，原告亦加入，二人聯手毆打被告，被告因防衛而以雙手撥開原告等人之攻擊，
　　被告因此亦有受傷等語，資為抗辯。
三、原告主張被告於九十年九月十四日晚上九時四十分許，在高雄縣大寮鄉○○村○
　　○路一四七號，毆打原告，使原告受有眼周圍瘀血腫痛、顳部瘀血、右下眼眶撕
　　裂、右眼球挫傷合併結膜下出血及眼瞼瘀腫之傷害之情，為被告所否認，並以前
　　揭情詞置辯。是本件爭執者：(一)被告有無傷害原告？(二)損害賠償額是否合理？爰
　　分敘如後。
四、本院依職權調取本院九十一年度上易字第六三五號傷害案刑事卷全卷，經查：
（一）前述事實，業經在場證人盧如海於警訊中證述屬實（警卷第四頁），在場之另
　　　一證人陳正重亦於警訊中證稱：當日晚間被告與告訴人（即原告）等人酒後前
　　　往其住處以麻將牌消遣，雖期間其曾因酒醉不省人事，但事後被告與告訴人爭
　　　執時，其有清醒前去勸架等語（警卷第三頁），顯見被告與原告間曾發生拉扯
　　　爭執，而原告所受傷勢為右眼周圍四×四公分瘀血腫痛、右顳部二×三公分瘀
　　　血、右下眼眶一×０‧五公分撕裂傷、右眼球挫傷合併結膜下出血及眼瞼瘀腫
　　　，此有驗傷診斷書、診斷證明書附卷足憑，則原告主張其眼部顯係遭被告以拳
　　　頭猛力自正面及右方撞擊，尚非虛構，被告前述所辯，殊無可採。
（二）至被告聲請傳訊證人盧萬華證稱：「原來是盧如海與乙○○發生爭執，盧如海
　　　、乙○○、甲○○就到外面去，他們如何受傷，我們都不知道，不過在屋內時
　　　，甲○○和乙○○都沒有爭吵。他們受傷後就打電話叫警察來，我們出去看，
　　　確實有看到甲○○臉上有傷。當時我先生歐文生及陳順和都有在場，但都在屋
　　　內沒有出去看，甲○○怎麼受傷，我們都不知道」等語（本院訴易字卷第五二
　　　頁），又證人陳順和證稱：「他們本來在玩牌，．．．後來甲○○的朋友對牌
　　　不高興就打桌子，乙○○有喝一點酒，就和甲○○的朋友發生爭執，本來是乙
　　　○○和甲○○的朋友口角爭執並走出去，甲○○也跟出去，出去以後發生的事
　　　我就不清楚，因為我在屋內」等語（本院訴易字卷第九一頁），證人所述兩造
　　　發生爭執等情大致相符，足徵兩造當時確有爭執，且上開二證人均對兩造在外
　　　毆打之情形均未親眼目睹，尚難執為被告有利之證據。至被告另聲請傳喚證人
　　　歐文生，惟證人盧萬華既已表示證人歐文生當時亦在屋內，不知兩造在屋外毆
　　　打之情形，自無傳喚之必要，併予敘明。
（三）另被告抗辯係因正當防衛而撥開原告云云，並提出驗傷診斷書為證（本院訴易
　　　字卷第三二頁），然就原告之受傷情況觀之，顯非單純撥開所致，而係施以毆
　　　打而然，是被告所辯係正當防衛一節，即非可取，其故意傷害原告甚明。而原
　　　告因被告之毆打受有傷害，是被告之毆打與上訴人所受之傷害間有相當因果關
　　　係，足堪認定。
五、按因故意或過失，不法侵害他人之權利者，負損害賠償責任；不法侵害他人之身
　　體或健康者，對於被害人因此喪失或減少勞動能力，或增加生活上之需要時，應
　　負損害賠償責任；不法侵害他人之身體、健康者，被害人雖非財產上之損害，亦
　　得請求賠償相當之金額，民法第一百八十四條第一項前段、第一百九十三條第一
　　項、第一百九十五條第一項定有明文。被告因故意不法侵害上訴人之身體、健康
　　之事實既已認定，是被告對於原告因而所受之損害，自應負賠償責任。
六、至原告之各項請求金額是否有理由，審酌如下：
（一）醫療費用部分：原告請求醫藥費四千九百二十五元，業據其提出國軍高雄總醫
　　　院民診處醫療費用單據五紙為證（本院附民字卷第六頁至第十頁），核均為治
　　　療所必要，所請自屬有據。
（二）不能工作之損失部分：原告請求三十日之不能工作損失，每日一千元，共計三
　　　萬元，業已提出證明書為據（本院附民字卷第十一頁、第十二頁），並經出具
　　　上開證明之證人盧美淑、吳白緞、林桂珠到院證述：「盧美淑是甲○○受傷後
　　　才來工作的，是代替甲○○的工作。盧美淑日薪一千元，盧美淑除了做甲○○
　　　的工作外，沒有在該店做其他工作，盧美淑代班做了一個月」等情明確（本院
　　　訴易字卷第九二頁），固足以證明原告確實以日薪一千元僱用證人盧美淑代其
　　　工作一個月。惟本院向國軍高雄總醫院函查，據覆：「陳員（指原告）於九十
　　　年九月十五日因頭部外傷併右眼挫傷急診就醫，該傷勢一般約需休養二週」等
　　　情，此有該院九十一年九月十日（91）濟世５３８３號函可稽（本院訴易字卷
　　　第七二頁），是原告受傷休養之期間應為十四日即足，其主張三十日不能工作
　　　一節，即非可採。因此，原告此部分之損害應為一萬四千元（計算式：1000×
　　　14 ＝14000），原告於此範圍內之請求，即屬正當，應予准許，逾此部分之請
　　　求，即屬無據。
（三）精神慰撫金：按慰藉金之賠償須以人格權遭遇侵害，使精神上受有痛苦為必要
　　　，其核給之標準固與財產上損害之計算不同，然非不可斟酌雙方身分資力與加
　　　害程度，及其他各種情形核定相當之數額，最高法院五十一年台上字第二二三
　　　號固有判例足資參照。查原告為高中肄業，以開設自助餐店為業，月入三萬元
　　　左右，有汽車一輛；而被告為警察學校畢業，目前無業，亦無收入，有土地二
　　　筆、房屋一棟、並投資明治清潔工程有限公司等情，為兩造陳明在卷（本院訴
　　　易字卷第五三頁、第八二頁、第八八頁、第九二頁），復經本院依職權向財政
　　　部財稅資料中心調取渠等財產資料在卷可按（本院訴易字卷第六九頁），茲審
　　　酌兩造之身分、地位、經濟狀況，及原告因被告之故意毆打，受有右眼周圍四
　　　×四公分瘀血腫痛、右顳部二×三公分瘀血、右下眼眶一×０‧五公分撕裂傷
　　　、右眼球挫傷合併結膜下出血及眼瞼瘀腫之傷害，有上開診斷證明書可參，是
　　　原告身心均受有相當痛苦，被告復否認傷害等情狀，本院認為原告請求之慰撫
　　　金三萬元應屬相當，逾此部分之請求，則屬無據，自難採取。
七、綜上所述，原告基於侵權行為之法律關係請求被告負損害賠償責任，洵屬有據，
　　從而，原告請求被告給付四萬八千九百二十五元（計算式：4925＋14000＋30000
　　＝48925），及自起訴狀繕本送達翌日即九十一年五月三十日起至清償日止，按
　　年息百分之五計算之法定遲延利息，為有理由，應予准許，逾此部分之請求，為
　　無理由，應予駁回。另本件事證已臻明確，兩造其餘攻擊防禦方法及舉證，核與
　　判決結果無影響，爰不予論述，附此敘明。
據上論結：本件原告之訴為一部有理由，一部無理由，依民事訴訟法第七十九條但書
，判決如主文。
中　　　華　　　民　　　國　　九十一　　年　　  十一　　月　　  十二　　日
                                      臺灣高等法院高雄分院民事第一庭
~B1審判長法官　黃金石
~B2法　　　官　吳登輝
~B3法　　　官　魏式璧
右為正本係照原本作成。
不得上訴。
中　　　華　　　民　　　國　　九十一　　年　　  十一　　月　　  十二　　日
~B法院書記官　林采瑩
